臺灣雲林地方法院刑事判決　　　　　　　100年度訴字第424號
公　訴　人　臺灣雲林地方法院檢察署檢察官
被　　　告　吳南輝
上列被告因違反毒品危害防制條例案件，經檢察官提起公訴（10
0 年度毒偵字第617 號），本院判決如下：
    主  文
吳南輝施用第一級毒品，累犯，處有期徒刑拾壹月。
    事  實
一、吳南輝前(一)因施用毒品案件，經裁定送觀察、勒戒，認有繼
    續施用傾向，經裁定令入戒治處所施以強制戒治，於民國89
    年8 月29日停止戒治付保護管束，復經裁定撤銷停止戒治，
    於91年4 月17日期滿執行完畢，並由臺灣雲林地方法院檢察
    署（下稱雲林地檢署）檢察官以91年度戒毒偵字第77號為不
    起訴處分確定；(二)因施用毒品案件，經雲林地檢署檢察官起
    訴併聲請強制戒治，經臺灣高等法院臺南分院以93年度上訴
    字第343 號判決判處有期徒刑1 年確定，經裁定強制戒治部
    分，因法律修正報結；(三)因施用毒品案件、竊盜及贓物案件
    ，分別經本院以93年度虎簡字第122 號、93年度簡上字第46
    號，判決判處有期徒刑5 月、4 月、4 月確定，嗣經裁定與
    上開(二)案件合併定應執行刑為有期徒刑1 年10月確定，於95
    年3 月21日縮刑期滿假釋出監付保護管束，於95年5 月2 日
    假釋期滿未經撤銷，以執行完畢論；(四)因施用第一級毒品案
    件，經本院以95年度訴字第551 號判決判處有期徒刑10月確
    定，嗣經裁定減刑為有期徒刑5 月確定，於96年7 月15日縮
    刑期滿執行完畢；(五)因2 次竊盜案件，經本院分別以97年度
    港簡字第68號、97年度港簡字第193 號判決判處有期徒刑3
    月、4 月確定，並經裁定應執行刑為有期徒刑6 月確定；又
    因施用第一級毒品案件，經本院以97年度訴字第1046號判決
    判處有期徒刑10月確定，與前揭案件接續執行，於98年11月
    3 日縮刑期滿執行完畢。詎其猶不思警惕，復基於施用第一
    級毒品海洛因（下海洛因）及第二級毒品甲基安非他命（下
    稱甲基安非他命）之犯意，於100 年3 月7 日晚上某時許，
    在雲林縣四湖鄉○○村○○路50巷13號住處，以將海洛因與
    甲基安非他命一同放入針筒內注射之方式，同時施用海洛因
    及甲基安非他命1 次。嗣吳南輝於100 年3 月8 日下午3 時
    50分許，因另涉犯竊盜案件為警查獲，經查詢其為毒品調驗
    人口，徵其同意採集尿液，送驗後結果呈甲基安非他命、嗎
    啡陽性反應，始悉上情。
二、案經雲林縣警察局臺西分局報告臺灣雲林地方法院檢察署檢
    察官偵查起訴。
    理  由
壹、證據能力部分：
一、按被告以外之人於審判外之言詞或書面陳述，除法律有規定
    者外，不得作為證據；惟被告以外之人於審判外之陳述，雖
    不符刑事訴訟法第159 條之1 至第159 條之4 規定得為證據
    之情形，而經當事人於審判程式同意作為證據，法院審酌該
    言詞或書面陳述作成時之情況，認為適當者，亦得為證據，
    刑事訴訟法第159 條第1 項、第159 條之5 第1 項分別定有
    明定。經查，本案雲林縣警察局臺西分局委託檢驗尿液代號
    與真實姓名對照認證單、代號與真實姓名對照表、毒品犯罪
    嫌疑人尿液採驗作業管制紀錄（檢體編號：L0000000）各1
    份，雖屬被告吳南輝以外之人於審判外之書面陳述，然經被
    告、檢察官同意作為證據使用，復經本院審酌該書面陳述作
    成時之情況，亦無不當或有何顯不可信之情形，依上規定，
    應認具有證據能力，得作為本案證據使用。
二、按現行刑事訴訟法關於「鑑定」之規定，除選任自然人充當
    鑑定人外，另設有囑託機關鑑定制度。依同法第198 條、第
    208 條之規定，不論鑑定人或鑑定機關、團體，固均應由法
    院、審判長、受命法官或檢察官視具體個案之需要而為選任
    、囑託，並依第206 條之規定，提出言詞或書面報告，始符
    合同法第159 條第1 項所定得作為證據之「法律有規定」之
    情形。惟由司法警察官、司法警察依檢察官所概括選任之鑑
    定人或囑託鑑定機關、團體所為之鑑定結果，與檢察官選任
    或囑託為鑑定者，性質上並無差異，同具有證據能力，此亦
    有最高法院96年度臺上字第2860號判決可資參照。是本案所
    採集被告之尿液，經雲林縣警察局臺西分局依上開作業流程
    ，送往詮昕科技股份有限公司（下稱詮昕公司）鑑定後，於
    100 年3 月22日出具之報告編號00000000號濫用藥物尿液檢
    驗報告，揆諸前揭說明，自屬「法律規定」得為證據者，具
    有證據能力。
貳、實體部分：
一、訊據被告固坦承有於上開時、地施用海洛因1 次之犯行，惟
    矢口否認有同時施用甲基安非他命1 次之犯行，並辯稱：平
    時沒有施用甲基安非他命，可能是藥頭給的海洛因裡面摻有
    甲基安非他命，在注射海洛因之前不知道云云，經查：
  (一)就施用海洛因部分，業據被告迭於偵查中及本院審理時坦承
    不諱，而其於100 年3 月8 日，因另涉犯竊盜案件為警查獲
    ，經查詢其為毒品調驗人口，並徵其同意採集尿液後，送往
    詮昕科技股份有限公司（下稱詮昕公司）以氣相層析質譜儀
    GC/MS 檢驗結果，確呈毒品嗎啡陽性反應，此有應受尿液採
    集人尿液檢體採集送驗紀錄表（檢體編號：L100069 ）、詮
    昕公司100 年3 月22日濫用藥物尿液檢驗報告（報告編號：
    00000000號）、雲林縣警察局臺西分局委託檢驗尿液代號與
    真實姓名對照認證單、代號與真實姓名對照表、毒品犯罪嫌
    疑人尿液採驗作業管制紀錄各1 份在卷可憑（見警卷第3 至
    7 頁），足認被告上開自白施用海洛因1 次部分與事證相符
    ，應堪採信。
  (二)就被告是否同時施用甲基安非他命部分：
  1.按目前常用檢驗尿液中是否有毒品反應之方法，有免疫學分
    析法和層析法兩類。尿液初步檢驗係採用免疫學分析法，由
    於該方法對結構類似之成分，亦可能產生反應，故初步檢驗
    呈陽性反應者，需採用另一種不同分析原理之檢驗方法進行
    確認。大部分衛生單位所採用之另一種方法為TOXI-LAB分析
    法（屬薄層層析法），經行政院衛生署認可知檢驗機構則採
    用氣相層析質譜儀（GC/MS ）分析法。以氣相層析質譜儀分
    析法進行確認者，均不致產生偽陽性反應。依據英國藥學協
    會所編之CLark' Isolation and Identification of Drugs
    乙書，甲基安非他命的Disposition in the Body.記載人類
    施用甲基安非他命後，在主要代謝物中未改變型態之甲基安
    非他命佔施用劑量達43％，而安非他命則約5 ％，安非他命
    在國內取得不易，施用情形較少，尿液檢驗結果係甲基安非
    他命陽性者佔大部分。有行政院衛生署管製藥品管理局92年
    6 月20日管檢字第0920004713號函、93年5 月4 日調科壹字
    第09362413980 號函可資參考。次按初步檢驗應採用免疫學
    分析方法，檢驗結果尿液檢體中濫用藥物或其代謝物之濃度
    在下列閾值以上者，應判定為陽性：一、安非他命類藥物：
    500ng/mL。初步檢驗結果在閾值以上或有疑義之尿液檢體，
    應再以氣相層析質譜分析方法進行確認檢驗，若無適當氣相
    層析質譜分析方法者，得採用適當之氣相層析質譜分析方法
    進行確認檢驗。確認檢驗結果在下列閾值以上者，應判定為
    陽性：一、安非他命類藥物：(二)甲基安非他命：甲基安非他
    命500ng/mL，且其代謝物安非他命之濃度在100ng/mL以上。
    濫用藥物尿液檢驗作業準則第15條、第18條分別定有明文。
    又依文獻Clark'sIsolation and Identification of Drugs
    第二版，甲基安非他命經由尿液之排出量，在24小時內可達
    原施用劑量之70％，而Jonathan等人於2002年文獻指出，於
    4 週內分4 次使用，每次施用20mg甲基安非他命，收集尿液
    並以250ng/ml（非我國500ng/ml）為閾值時，最長檢出時間
    為56至96小時；依據CLark's Analysis of Drugs and Pois
    ons 一書第三版之記述：施用甲基安非他命後24小時內，約
    有劑量之70％由尿中排出，經人體可代謝出甲基安非他命原
    態及其代謝物安非他命，有行政院衛生署管製藥品管理局94
    年12月6 日管檢字第0940013353號函、93年7 月22日管檢字
    第0930006615號函可資參照。查被告於上開時、地為警採尿
    ，經送往詮昕公司先以酵素免疫分析法（EIA ）初步篩檢結
    果，安非他命類呈陽性反應，復以氣相層析質譜儀GC/MS 檢
    驗結果，甲基安非他命確呈陽性反應，而其閾值濃度為「甲
    基安非他命864ng/ml」等情，此有前揭詮昕公司濫用藥物尿
    液檢驗報告（報告編號：00000000號）（見警卷第4 頁）1
    份在卷可憑，足徵被告有於採尿前96小時內之某時許，施用
    甲基安非他命1 次屬實。
  2.被告先於100 年4 月21日檢察事務官詢問時供稱：（問：尿
    液檢驗報告呈甲基安非他命及嗎啡陽性反應，何時施用？）
    伊100 年3 月7 日晚上在家裡注射海洛因，因藥頭給的毒品
    不純，所以注射時有注射一些甲基安非他命等語云云（見偵
    卷院第28頁），嗣於100 年5 月30日本院準備程序時，先後
    辯稱矛盾不一：伊身體不好，沒有施用甲基安非他命，可能
    是藥頭拿給伊時，裡面就摻有甲基安非他命，伊不知道裡面
    有甲基安非他命；藥頭拿來就是1 包海洛因，不可能再摻甲
    基安非他命，那樣注射下去會死云云（見本院卷第25頁及其
    反面），誠屬有疑。又被告於審理時辯稱：100 年3 月7 日
    晚上在家注射海洛因時，感覺怪怪的，之後打電話去問對方
    （即藥頭），對方說裡面摻有甲基安非他命，伊才知道云云
    （見本院卷第58頁），然海洛因為第一級毒品，甲基安非他
    命則為第二級毒品，在一般毒品交易，前者價格較高，後者
    價格較低，是海洛因1 包與摻有甲基安非他命之海洛因1 包
    ，價格自有不同，苟若藥頭以海洛因1 包之價格，將摻有甲
    基安非他命之海洛因出賣與藥腳，實屬欺騙，自不可能為藥
    腳所接受，是被告辯以施用後詢問藥頭才知道取得之海洛因
    1 包摻有甲基安非他命等情，實與常情不符，委無足採。再
    者，被告自陳：感覺怪怪的等語，又被告曾因施用海洛因、
    甲基安非他命遭判刑，有臺灣高等法院前案紀錄表1 紙在卷
    可憑，對於個別或混合施用此兩種毒品的感覺不同，應知之
    甚詳，從而，被告辯稱：不知道自己施用海洛因時，亦同時
    施用甲基安非他命云云，自非可採。
  3.又按非法毒品有煙吸、注射或口服等不同施用方式，其方式
    及用藥組合，並無固定模式，不同吸毒族群及不同毒品種類
    ，可能有不同的施用方式及組合；依據行政院衛生署彙編之
    「藥物濫用案件檢驗統計資料」，國內確有將海洛因及甲基
    安非他命混用之案例。目前國內發現的都為甲基安非他命的
    鹽酸鹽，可以口服、鼻吸、煙吸或注射等方式施用；海洛因
    常見之吸食方式有靜脈注射、煙吸及口服等（行政院衛生署
    管制藥品管理局94年3 月22日管檢字第0940002773號函、93
    年2 月9 日管檢字第0930001092號函、93年12月22日管檢字
    第0930012251號函參照）。準此，海洛因與甲基安非他命並
    非無同時施用之可能，且同時施用時，其尿液檢驗結果仍可
    呈現嗎啡及甲基安非他命陽性反應，允無疑義，是被告辯稱
    ：同時施用會致死，不可能同時施用云云，亦非可採。
  4.綜上，被告上開所辯，顯係臨訟卸責之詞，均不足採信。揆
    諸前揭說明，被告有於100 年3 月7 日晚上某時許，在雲林
    縣四湖鄉○○村○○路50巷13號住處，以將海洛因與甲基安
    非他命一同放入針筒內注射之方式，同時施用海洛因及甲基
    安非他命1 次無訛。
二、再按92年7 月9 日修正公布，自93年1 月9 日施行之毒品危
    害防制條例第20條、第23條將施用毒品之刑事處遇程序，區
    分為「初犯」及「5 年內再犯」、「5 年後再犯」。依立法
    理由之說明係以：「初犯」，經觀察、勒戒或強制戒治後，
    應為不起訴處分或不付審理之裁定；經觀察、勒戒或強制戒
    治執行完畢釋放後，「5 年內再犯」者，因其再犯率甚高，
    原實施之觀察、勒戒及強制戒治既已無法收其實效，爰依法
    追訴或裁定交付審理。至於經觀察、勒戒或強制戒治執行完
    畢釋放後，「5 年後再犯」者，前所實施之觀察、勒戒或強
    制戒治已足以遮斷其施用毒品之毒癮，為期自新及協助其斷
    除毒癮，仍適用「初犯」規定，先經觀察、勒戒或強制戒治
    之程序。從而依修正後之規定，僅限於「初犯」及「5 年後
    再犯」二種情形，始應先經觀察、勒戒或強制戒治程序。倘
    被告於5 年內已再犯，經依法追訴處罰，縱其第3 次（或第
    3 次以上）再度施用毒品之時間，在初犯經觀察、勒戒或強
    制戒治執行完畢釋放5 年以後，已不合於「5 年後再犯」之
    規定，且因已於「5 年內再犯」，顯見其再犯率甚高，原實
    施觀察、勒戒或強制戒治，已無法收其實效，即應依該條例
    第10條處罰。至於第3 次（或第3 次以上）施用毒品之時間
    ，是否宜有期間限制？以多久為適宜？則分屬刑事政策、專
    門醫學之範圍，非審判機關所能決定，有待循立法途徑解決
    ，此有最高法院97年9 月9 日97年度第5 次刑事庭會議決議
    、99年臺非字第49號判決可為參照。是本案被告前因施用毒
    品案件，經裁定送觀察、勒戒，認有繼續施用傾向，經裁定
    令入戒治處所施以強制戒治，於89年8 月29日停止戒治付保
    護管束，復經裁定撤銷停止戒治，於91年4 月17日期滿執行
    完畢，並由雲林地檢署檢察官以91年度戒毒偵字第77號為不
    起訴處分確定；復因施用毒品案件，經雲林地檢署檢察官起
    訴併聲請強制戒治，經臺灣高等法院臺南分院以93年度上訴
    字第343 號判決判處有期徒刑1 年確定，經裁定強制戒治部
    分，因法律修正報結；再因施用毒品案件、竊盜及贓物案件
    ，分別經本院以93年度虎簡字第122 號、93年度簡上字第46
    號，判決判處有期徒刑5 月、4 月、4 月確定，嗣經裁定與
    上開案件合併定應執行刑為有期徒刑1 年10月確定，於95年
    3 月21日縮刑期滿假釋出監付保護管束，於95年5 月2 日假
    釋期滿未經撤銷，以執行完畢論。又因施用第一級毒品案件
    ，經本院以95年度訴字第551 號判決判處有期徒刑10月確定
    ，嗣經裁定減刑為有期徒刑5 月確定，於96年7 月15日縮刑
    期滿執行完畢。再因2 次竊盜案件，經本院分別以97年度港
    簡字第68號、97年度港簡字第193 號判決判處有期徒刑3 月
    、4 月確定，並經裁定應執行刑為有期徒刑6 月確定；又因
    施用第一級毒品案件，經本院以97年度訴字第1046號判決判
    處有期徒刑10月確定，與前揭案件接續執行，於98年11月3
    日縮刑期滿執行完畢，此有臺灣高等法院被告前案紀錄表1
    份附卷可參。從而，被告雖係於受觀察、勒戒及強制戒治執
    行完畢後5 年後，再犯本案毒品危害防制條例第10條第1 、
    2 項之罪，惟因前述5 年內曾再犯施用毒品罪名而屬3 犯以
    上，事證明確，被告犯行堪以認定，應依法論科。
四、論罪科刑之理由：
  (一)查海洛因、甲基安非他命分別係毒品危害防制條例第2 條第
    2 項第1 、2 款所定第一、二級毒品。核被告所為，係犯毒
    品危害防制條例第10條第1 項之施用第一級毒品罪及同條例
    第10條第2 項之施用第二級毒品罪。其因施用而持有海洛因
    、甲基安非他命之低度行為為施用之高度行為所吸收，均不
    另論罪。被告以1 次施用行為，同時施用第一、二級毒品，
    係以一行為觸犯數罪名，為想像競合犯，應依刑法第55條規
    定，從一重之施用第一級毒品罪處斷。
  (二)再被告有如犯罪事實欄所載徒刑執行完畢之前科紀錄，有卷
    附臺灣高等法院被告前案紀錄表可按，其於受徒刑之執行完
    畢後，5 年以內故意再犯本案有期徒刑以上之罪，為累犯，
    應依刑法第47條第1 項規定加重其刑。
  (三)爰審酌被告有犯罪事實所載前科之素行，又前曾因施用毒品
    ，經觀察勒戒、強制戒治及起訴科刑執行完畢後，猶犯本案
    施用毒品罪刑，可見無視毒品對於自身健康之戕害及國家對
    杜絕毒品犯罪之禁令，不思悔改，徹底袪除施用毒品之惡習
    ，殊不可取，僅坦承施用海洛因犯行之犯後態度，然考量被
    告施用毒品之犯行，本質上乃屬戕害自己身心健康之行為，
    尚未有嚴重破壞社會秩序或侵害他人權益之情形，且施用毒
    品行為之本質是藥物濫用、物質依賴，自殘性明顯，侵害性
    隱晦，基於施用毒品的此一特性，毒品危害防制條例第10條
    第1 、2 項的刑罰，就須與同條例第20條的保安處分比擬觀
    察，而不應與一般犯罪的刑罰等量齊觀，因此，施以一段期
    間的徒刑，藉以隔離毒品、戒除依賴即可，過度監禁結果，
    有虛擲被告生命、浪費國家資源虞慮；暨被告為國中畢業之
    智識程度陳，入監服刑前在六輕擔任臨時工，未婚、家中有
    母親之家庭狀況及其犯罪動機、目的、手段等一切情狀，量
    處如主文所示之刑，以資懲儆。至公訴人雖對被告具體求處
    定應執行刑為有期徒刑1 年，惟經本院審酌上情，認稍嫌過
    重，併予敘明。
據上論斷，應依刑事訴訟法第299 條第1 項前段，毒品危害防制
條例第10條第1 、2 項，刑法第11條前段、第55條、第47條第1
項，判決如主文。
本案經檢察官莊珂惠到庭執行職務。
中    華    民    國   100    年    7     月    8    日
                  刑事第三庭  審判長法  官  林輝煌
                                    法  官  蕭雅毓
                                    法  官  陳雅琪
以上正本證明與原本無異。
如不服本判決應於收受判決後10日內向本院提出上訴書狀，並應
敘述具體理由；其未敘述上訴理由者，應於上訴期間屆滿後20日
內向本院補提理由書（均須按他造當事人之人數附繕本）。「切
勿逕送上級法院」。
                                    書記官  顏錦清
中    華    民    國   100    年    7     月    8    日
附錄法條：毒品危害防制條例第10條
施用第一級毒品者，處 6 月以上 5 年以下有期徒刑。
施用第二級毒品者，處 3 年以下有期徒刑。